臺灣桃園地方法院刑事判決　　　　　　　　96年度易字第69號
公　訴　人　臺灣桃園地方法院檢察署檢察官
被　　　告　乙○○
　　　　　　　　　　（另案臺灣新竹監獄執行中）
上列被告因偽造文書等案件，經檢察官提起公訴（95年度偵字第
20211 號），被告於本院準備程序進行中，就被訴事實為有罪之
陳述，經本院告知簡式審判程序意旨，並聽取公訴人及被告之意
見後，本院合議庭裁定由受命法官獨任依簡式審判程序審理，本
院判決如下：
    主  文
乙○○意圖為自己不法之所有，而侵占遺失物，處罰金參仟元即
新台幣玖仟元，如易服勞役，以新台幣壹仟元折算壹日。又行使
偽造私文書，足以生損害於公眾及他人，處有期徒刑肆月，如易
科罰金，以新台幣壹仟元折算壹日，扣案如附表1 、附表2 所示
之偽造「丙○○」簽名、指印均沒收。
    事  實
一、乙○○於民國95年2 月中旬某日，在桃園縣桃園市○○路某
    已歇業紡織工廠附近，見甲○○所有遭竊且車牌已遭取下之
    機車（該機車為甲○○所有，車牌號碼為QOY-098 號輕型機
    車，係於94年11月10日13時許在桃園縣龜山鄉長庚醫院復建
    大樓對面人行道前失竊）1 台，遭不詳人士遺留在該處，竟
    萌生為自己不法之所有之意圖，撿拾據為己有而侵占之，並
    將之遷往機車店修護後，供作己用。嗣於95年9 月7 日5 時
    許，乙○○騎乘該機車行經龜山鄉○○○路與陸光路口為警
    查獲，遭員警帶回桃園縣政府警察局龜山分局偵查隊調查，
    乙○○唯恐其通緝犯身分（乙○○因另案詐欺罪，遭撤銷假
    釋執行殘刑未到案遭通緝）遭員警發現，竟基於偽造署押、
    偽造及行使偽造私文書之犯意，於員警依法查核其人別資料
    時，冒用「丙○○」之名義應訊，接續在桃園縣政府警察局
    龜山分局自願受搜索同意書、搜索扣押筆錄在場人欄及扣押
    物品目錄表上，偽造「丙○○」之署名並按捺指印，表示其
    係同意搜索、在場會同搜索之人及扣押物品為丙○○所有等
    情，並於搜索扣押筆錄各頁連接騎縫處按捺指印，依一般習
    慣用以證明該份警詢筆錄確具連貫性及形式真實性等意思而
    偽造上開文書，偽造完成後即交予警員而行使之，接續繼之
    於同日13時5 分許，於警詢筆錄應告知事項欄（起訴書贅載
    權利告知書、逮捕通知書）、受詢問人欄上偽造「丙○○」
    之署名並按捺指印、並於警詢筆錄各頁連接騎縫處按捺指印
    ，依一般習慣用以證明該份警詢筆錄確具連貫性及形式真實
    性等意思而偽造上開文書，偽造完成後即交予警員而行使之
    ，藉此隱匿其通緝犯身分及躲避此次侵占遺失物犯行之刑事
    訴追，均足生損害於丙○○本人、警察機關協助偵查犯罪、
    司法調查案件之正確性（乙○○偽造「丙○○」之簽名、指
    印及私文書詳如附表1 、2 所示）。嗣經員警查覺有異，帶
    至桃園縣政府警察局刑警大隊，比對其指紋，始查悉上情。
二、案經桃園縣政府警察局龜山分局報告臺灣桃園地方法院檢察
    署檢察官偵查起訴。
    理  由
一、程序部分：本件被告乙○○所犯係死刑、無期徒刑或最輕本
    刑為3 年以上有期徒刑以外之罪，其於準備程序中就被訴事
    實為有罪之陳述，經本院告知簡式審判程序之旨，並聽取當
    事人意見後，經本院合議庭依刑事訴訟法第273 條之1 第1
    項規定裁定由受命法官獨任進行簡式審判程序，合先敘明。
二、上揭事實，業據被告乙○○於檢察官訊問及本院審理時坦承
    在卷。而車牌號碼為QOY-098 號輕型機車，係被害人甲○○
    所有於94年11月10日13時許，在桃園縣龜山鄉長庚醫院復建
    大樓對面人行道前失竊乙節，已據被害人甲○○於警詢時指
    訴綦詳，並有車輛竊盜、車牌失竊資料個別查詢報表- 查詢
    車輛認可資料、桃園縣政府警察局車輛尋獲電腦輸入單、贓
    物認領保管單各1 紙（見偵查卷第26至28、34頁），則被告
    見甲○○所有失竊之上開機車，遭不詳人士遺留在上址處，
    即侵占入己，修護後作為代步之用，其侵占遺失物犯行可堪
    認定。又被告上開偽造「丙○○」署押、指印及偽造私文書
    犯行，除據被告於檢察官訊問及本院審理時坦認在卷外，並
    有被告於如附表1 、2 所示之文件上偽造「丙○○」署押、
    指印及偽造私文書在卷可憑（見偵查卷第7 至15），而被告
    於搜索扣押筆錄、警詢筆錄各頁連接騎縫處偽造按捺指印，
    依一般習慣用以證明該搜索扣押筆錄、警詢筆錄確具連貫性
    及形式真實性等意思而偽造上開文書，偽造完成後即交予警
    員而行使之，藉此隱匿其通緝犯身分及躲避此次侵占遺失物
    犯行之刑事訴追，均足生損害於丙○○本人、警察機關協助
    偵查犯罪、司法調查案件之正確性。足認被告自白與事實相
    符，應堪採信。事證明確，被告犯行均堪以認定。
三、被告侵占遺失物行為後，刑法第337 條之法定刑為處5 百元
    以下罰金，據修正後刑法施行法增訂第1 條之1 規定：「中
    華民國94年1 月7 日刑法修正施行後，刑法分則編所定罰金
    之貨幣單位為新臺幣。94年1 月7 日刑法修正時，刑法分則
    編未修正之條文定有罰金者，自94年1 月7 日刑法修正施行
    後，就其所定數額提高為30倍。但72年6 月26日至94年1 月
    7 日新增或修正之條文，就其所定數額提高為3 倍」及刑法
    第33條第5 款修正為：「主刑之種類如下：五、罰金：新臺
    幣1 千元以上，以百元計算之」等規定，是依修正後之法律
    ，刑法第337 條所得科處之罰金刑最高為新台幣1 萬5 千元
    ，最低為新台幣1 千元，然依被告行為時之刑罰法律，即罰
    金罰鍰提高標準條例第1 條前段規定之提高倍數10倍及刑法
    第33條第5 款規定之罰金最低額1 元計算，其罰金刑最高為
    銀元5 千元，最低為銀元1 元，若換算為新臺幣，最高額雖
    與新法同為新臺幣1 萬5 千元，然最低額僅為新臺幣3 元，
    自以被告行為時關於科處罰金刑之法律較有利於被告。再被
    告於犯罪時，刑法第42條第2 項前段規定：「易服勞役以1
    元以上3 元以下折算1 日」，又被告行為時之易服勞役折算
    標準，業據修正前罰金罰鍰提高標準條例第2 條前段規定，
    就其原定數額提高為100 倍折算1 日，則被告行為時之易服
    勞役折算標準，最高應以銀元3 百元折算1 日，即新台幣9
    百元折算1 日。惟95年7 月1 日修正公布施行之刑法第42條
    第3 項前段規定：「易服勞役以新台幣1 仟元、2 仟元或3
    仟元折算1 日」，比較修正前後之易服勞役折算標準，以修
    正後之規定，較有利於被告，則應依刑法第2 條第1 項後段
    規定，適用修正後之刑法第42條第3 項前段規定，定其折算
    標準。
四、核被告侵占上開失竊機車之犯行，係犯刑法第337 條之侵占
    遺失物罪。另被告冒名應訊並在搜索扣押筆錄、警詢筆錄各
    頁連接騎縫處偽造「丙○○」之指印，依習慣係在表彰該份
    合併多頁之搜索扣押筆錄、警詢筆錄確具連貫性及形式真實
    性（最高法院86年臺上字第3295號判決意旨參照），足以為
    一定用意之證明，依刑法第220 條第1 項之規定，當屬準私
    文書，先予敘明。被告於搜索扣押筆錄、警詢筆錄騎縫處按
    捺指印，並持交警員行使，從形式上觀察，即足以表示用以
    證明該搜索扣押筆錄、警詢筆錄之連貫性及形式真正，自足
    生損害於丙○○及司法警察偵查機關調查案件之正確性，此
    部分所為均係犯刑法第216 條、第210 條之行使偽造私文書
    。而被告於如附表1 所示之文書上偽造「丙○○」署押，屬
    偽造私文書之部分行為，不另論罪，其偽造私文書之低度行
    為，應為行使之高度行為所吸收，故僅論以行使偽造私文書
    一罪。又被告所犯上開兩罪間，犯意各別，行為互殊，應予
    分論併罰。爰審酌被告等犯罪之動機、方法、所生危害、犯
    後坦承不諱態度尚稱良好等一切情狀，分別量處如主文所示
    之刑。並就被告侵占遺失物罪所處罰金刑，依修正後之刑法
    第42條第3 項前段規定，定其折算標準。就被告所犯行使偽
    造私文書罪所處有期徒刑部分，諭知易科罰金之折算標準。
五、又按捺指印畫押，因該指印同為代表被冒用者之姓名，作用
    及效力與署名無異，且署名與捺印係出於同一個偽造署押之
    犯意，是其所按指印雖為被告自己所有，要屬同一偽造署押
    之犯行，是被告在附表1 各項所示之文件上偽造之「丙○○
    」簽名、指印，不論屬犯人與否，應依刑法第219 條規定沒
    收。至被告所偽造如附表2 各項所示之文書，均已歸警察機
    關收執，非其所有，其上偽造之「丙○○」簽名、指印，亦
    應依刑法第219 條之規定宣告沒收。另扣案機車鑰匙1 支，
    係被告侵占遺失物後，將上開機車牽往機車行修護時，不知
    情機車行老闆所贈與，業據被告於本院審理時供明在卷，雖
    屬被告所有，惟非供本案犯罪所用之物，爰不併予宣告沒收
    ，附此敘明。
據上論斷，應依刑事訴訟法第273 條之1 第1 項、第299 條第1
項前段，刑法第2 條第1 項、行為時刑法第337 條、刑法第216
條、第210 條、第51條第10款前段、第41條第1 項前段、第42條
第3 項、第219 條，刑法施行法第1 條之1 ，判決如主文。
本案經檢察官郝中興到庭執行職務。
中　　華　　民　　國　　96　　年　　1 　　月　　31　　日
                  刑事第五庭    法　官　邱滋杉
以上正本證明與原本無異。
如不服本判決，應於送達後10日內，向本院提出上訴狀（應附繕
本），上訴於臺灣高等法院。
                                書記官　高文靜
中　　華　　民　　國　　96　　年　　1 　　月　　31　　日
附錄論罪科刑依據之法條：
中華民國刑法第210條
偽造、變造私文書，足以生損害於公眾或他人者，處五年以下有
期徒刑。
中華民國刑法第216條
行使第二百十條至第二百十五條之文書者，依偽造、變造文書或
登載不實事項或使登載不實事項之規定處斷。
中華民國刑法第217條
偽造印章、印文或署押，足以生損害於公眾或他人者，處三年以
下有期徒刑。
盜用印章、印文或署押，足以生損害於公眾或他人者，亦同。
中華民國刑法第337條
意圖為自己或第三人不法之所有，而侵占遺失物、漂流物或其他
離本人所持有之物者，處5百元以下罰金。
 附表1：
┌──┬───────┬─────────┬─────────┐
│編號│偽造之時間、地│偽造之署押所在    │偽造「盛卓蓓」之簽│
│    │點            │                  │名、指印          │
├──┼───────┼─────────┼─────────┤
│一  │95年9 月7 日5 │搜索扣押筆錄、扣押│簽名6枚、指印6枚  │
│    │時至同日5 時10│物品目錄表、自願受│                  │
│    │分許，在桃園縣│搜索同意書        │                  │
│    │龜山鄉○○○路│                  │                  │
│    │、陸光路口    │                  │                  │
├──┼───────┼─────────┼─────────┤
│二  │95年9 月7 日13│調查筆錄（即警詢筆│簽名2枚、指印5枚  │
│    │時5 分起至同日│錄，含更正處指印）│                  │
│    │13時40分許，在│                  │                  │
│    │桃園縣政府警察│                  │                  │
│    │局龜山分局偵查│                  │                  │
│    │隊            │                  │                  │
└──┴───────┴─────────┴─────────┘
 附表2：
┌──┬───────┬─────────┬─────────┐
│編號│偽造之時間、地│偽造之文書        │偽造「盛卓蓓」之簽│
│    │點            │                  │名、指印          │
├──┼───────┼─────────┼─────────┤
│一  │95年9 月7 日5 │95年9 月7 日製作之│指印4枚           │
│    │時至同日5 時10│搜索扣押筆錄頁面騎│                  │
│    │分許，在桃園縣│縫處              │                  │
│    │龜山鄉○○○路│                  │                  │
│    │、陸光路口    │                  │                  │
├──┼───────┼─────────┼─────────┤
│二  │95年9月7日桃園│95年9 月7 日製作之│指印9枚           │
│    │縣政府警察局龜│警詢筆錄頁面騎縫處│                  │
│    │山分局偵查隊  │                  │                  │
└──┴───────┴─────────┴─────────┘
